---
title: ""
author: ""
date: "2026-05-24"
output: 
 html_document:
   css: styles.css
   toc: false
   theme: default
   highlight: zenburn
   code_tools: false
---

```{r setup, include = F}
knitr::opts_chunk$set(
  echo = T,
  message = F,
  warning = F,
  fig.align = "center",
  fig.width = 12, 
  fig.height = 6, 
  dpi = 150, 
  out.width = "66%"
)

library(here)
library(tidyverse)
library(DBI)
library(RMySQL)
library(lubridate)
library(tidymodels)
library(tidyclust)
library(corrplot)
library(lmtest)
library(car)
library(broom)
library(gridExtra)
library(sandwich)
library(forecast)
library(factoextra)
```

```{=html}
<div id = 'title'>
  Analisis Komprehensif Performa Industri Film dan Segmentasi Pelanggan Menggunakan Metode <i>Multiple Linear Regression</i> dan <i>Hierarchical Clustering</i>
  <div id = 'author'>Penulis: Roby Alvianto</div>
</div>


---

<div id = 'introduction'>
  <p>
    Analisis data yang bertujuan untuk mengetahui performa produk, dinamika transaksi pada sistem penjualan industri retail, dan memahami pola perilaku pelanggan berbasis data sakila. Data sakila merupakan dataset <i>open source</i> pada instalasi MySQL yang merepresentasikan skenario toko penyewaan film. Data sakila dipilih karena struktur relasionalnya yang cukup lengkap dan representatif untuk studi kasus bisnis pada industri retail atau layanan. Tabel yang tersedia, seperti <i>customer, rental, payment, film,</i> dan <i>inventory.</i>. Dataset ini memungkinkan dapat menjawab pertanyaan operasional. 
  </p>
</div>
```


---

```{=html}
<nav id = 'toc-custom'>
  <div class = 'toc-menu'>
    <div id = 'toc-1'>
      <ul>
        <li><a href = '#title-content-1'>Mengambil Data dari Database</a></li>
      </ul>
    </div>
    <div id = 'toc-2'>
      <ul>
        <li><a href = '#title-content-2'>Preprocessing Data </a></li>
    </ul>
    </div>
    <div id = 'toc-3'>
      <ul>
        <li><a href = '#sub-title-content-2-1'>Periksa Null</a></li>
      </ul>
    </div>
    <div id = 'toc-4'>
      <ul>
        <li><a href = '#sub-title-content-2-2'>Deteksi Data Duplikat</a></li>
      </ul>
    </div>
    <div id = 'toc-5'>
      <ul>
        <li><a href = '#title-content-3'>Analisis Data</a></li>
      </ul>
    </div>
    <div id = 'toc-6'>
      <ul>
        <li><a href = '#sub-title-content-3-1'>Tren Sewa dan Revenue</a></li>
      </ul>
    </div>
    <div id = 'toc-7'>
      <ul>
        <li><a href = '#sub-title-content-3-2'>Minat dan Revenue Terbaik Per-kategori</a></li>
      </ul>  
    </div>
    <div id = 'toc-8'>
      <ul>
        <li><a href = '#sub-title-content-3-3'>Film Terlaris</a></li>
      </ul>
    </div>
    <div id = 'toc-9'>
      <ul>
        <li><a href = '#sub-title-content-3-4'>Aktor Produktif</a></li>
      </ul>
    </div>
    <div id = 'toc-10'>
      <ul>
        <li><a href = '#title-content-4'>Segmentasi Pelanggan</a></li>
      </ul>
    </div>
  </div>
</nav>

<div class = 'content'>
  <h3 id = 'title-content-1'>Mengambil Data dari Database</h3>
  <p>
    Langkah pertama adalah <i>import</i> dataset sakila ke dalam database. Setelah selesai <i>import</i>, selanjutnya membuat koneksi baru dengan database yang dimasukkan ke dalam object dengan nama "conn". Jika koneksi dengan database telah berhasil terhubung, query untuk mendapatkan data.  
  </p>
</div>

```

```{r connect db, eval = T, include = F}
conn <-dbConnect(
  MySQL(),
  username = 'root',
  host = '127.0.0.1',
  root = 3306,
  password = 'robyalvianto1146@.',
  dbname = 'cm_1'
)
```

```{r check tables, eval = T, include = T}
dbListTables(conn)
```

```{r fetch data, eval = T, include = T, results = F}
exec.summary <-dbGetQuery(
  conn = conn,
  statement = 'SELECT 
                  SUM(p.amount) AS \'Total Revenue\',
                  AVG(p.amount) AS \'Average per Transactions\',
                  COUNT(r.rental_id) AS \'Total Rental\'
               FROM payment AS p
               INNER JOIN rental AS r ON p.rental_id = r.rental_id'
)

trend <-dbGetQuery(
  conn = conn,
  statement = 'SELECT
                  r.rental_date AS \'Rental Date\',
                  COUNT(r.rental_id) AS \'Total Rental\',
                  SUM(p.amount) AS \'Total Revenue\'
               FROM rental AS r
               INNER JOIN payment AS p ON r.rental_id = p.rental_id
               GROUP BY r.rental_date'
)

category.film <-dbGetQuery(
  conn = conn,
  statement = 'WITH comb AS(
                  SELECT 
                      c.name AS category,
                      i.inventory_id AS inventory_id
                  FROM category AS c
                  INNER JOIN film_category AS fc ON c.category_id = fc.category_id
                  INNER JOIN film AS f ON fc.film_id = f.film_id
                  INNER JOIN inventory AS i ON f.film_id = i.film_id
               )
               SELECT 
                  c.category AS Category,
                  r.rental_id AS \'Rental ID\',
                  p.amount AS Amount
               FROM comb AS c
               INNER JOIN rental AS r ON c.inventory_id = r.inventory_id
               INNER JOIN payment AS p ON r.rental_id = p.rental_id'
)

film.actor <-dbGetQuery(
  conn = conn,
  statement = 'WITH film_actor AS(
                  SELECT
                      f.title AS title,
                      CONCAT(a.first_name, \' \', a.last_name) AS actor,
                      i.inventory_id AS inventory_id
                  FROM film AS f
                  INNER JOIN film_actor AS fc ON f.film_id = fc.film_id
                  INNER JOIN actor AS a ON fc.actor_id = a.actor_id
                  INNER JOIN inventory AS i ON f.film_id = i.film_id
               )
               SELECT
                  fa.title AS Title,
                  fa.actor AS Actor,
                  r.rental_id AS \'Rental ID\',
                  p.amount AS Amount
               FROM film_actor AS fa
               INNER JOIN rental AS r ON fa.inventory_id = r.inventory_id
               INNER JOIN payment AS p ON r.rental_id = p.rental_id'
)

dbExecute(
  conn = conn,
  statement = 'SET @time_ref = \'2006-03-01 00:00:00\''
)

segment <-dbGetQuery(
  conn = conn,
  statement = 'SELECT
                  c.customer_id AS \'Customer ID\',
                  CONCAT(c.first_name, \' \', c.last_name) AS \'Customer Name\',
                  c.active AS Status,
                  MAX(r.rental_date) AS \'Last Rental Date\',
                  DATEDIFF(CAST(@time_ref AS DATETIME), MAX(r.rental_date)) AS \'Recency Date\',
                  COUNT(DISTINCT(r.rental_id)) AS Frequency,
                  SUM(p.amount) AS Monetary
               FROM customer AS c
               INNER JOIN rental AS r ON c.customer_id = r.customer_id
               INNER JOIN payment AS p ON c.customer_id = p.customer_id
               GROUP BY c.customer_id'
)

store <-dbGetQuery(
  conn = conn,
  statement = 'WITH loc AS(
                  SELECT 
                      s.store_id AS store_id,
                      a.address AS address,
                      c.city AS city,
                      co.country AS country
                  FROM store AS s
                  INNER JOIN address AS a ON s.address_id = a.address_id
                  INNER JOIN city AS c ON a.city_id = c.city_id
                  INNER JOIN country AS co ON c.country_id = co.country_id
               )
               SELECT
                  l.store_id AS \'Store ID\',
                  l.address AS Address,
                  l.city AS City,
                  l.country AS Country,
                  COUNT(p.payment_id) AS \'Transaction Frequency\',
                  SUM(p.amount) AS \'Total Transaction\'
               FROM loc AS l
               INNER JOIN customer AS c ON l.store_id = c.store_id
               INNER JOIN payment AS p ON c.customer_id = p.customer_id
               GROUP BY l.store_id'
)

```

```{r check structure table, eval T, include = T}
glimpse(exec.summary)
glimpse(trend)
glimpse(category.film)
glimpse(film.actor)
glimpse(segment)
glimpse(store)
```


---

```{=html}
<div>
  <h3 id = 'title-content-2'><i>Preprocessing Data</i></h3>
  <h4 id = 'sub-title-content-2-1'>Deteksi Null</h4>
</div>
```

```{r null check, eval = T, include = T, collapse = T}
trend %>%
  summarise(total.null.trend = sum(is.na(trend)))

category.film %>%
  summarise(total.null.category.film = sum(is.na(category.film)))

film.actor %>%
  summarise(total.null.film.actor = sum(is.na(film.actor)))

segment %>%
  summarise(total.null.segment = sum(is.na(segment)))
```

```{=html}
<div>
  <h4 id = 'sub-title-content-2-2'>Deteksi Data Duplikat</h4>
</div>
```

```{r duplicate check, eval = T, include = T, collapse = T}
trend %>%
  summarise(total.duplicated.trend = sum(duplicated(trend)))

category.film %>%
  summarise(total.duplicated.category.film = sum(duplicated(category.film)))

film.actor %>%
  summarise(total.duplicated.film.actor = sum(duplicated(film.actor)))
  
segment %>%
  summarise(total.duplicated.segment = sum(duplicated(segment)))
```


---

```{=html}
<div>
  <h3 id = 'title-content-3'>Analisis Data</h3>
  <h4 id = 'sub-title-content-3-1'>Tren Sewa dan Revenue</h4>
</div>
```

```{r overview total rental and total revenue, eval = T, include = T, results = 'markup'}
truncated.daily.trend <-trend %>%
  mutate(
    `Rental Date` = ymd_hms(`Rental Date`),
    `Rental Date` = floor_date(`Rental Date`, unit = 'day'),
    `Rental Date` = ymd(`Rental Date`)
  ) %>%
  group_by(`Rental Date`) %>%
  summarise(
    `Total Rental` = sum(`Total Rental`),
    `Total Revenue` = sum(`Total Revenue`)
  )


print(truncated.daily.trend %>%
      summarise(
        `Total Rental` = sum(`Total Rental`),
        `Total Revenue` = sum(`Total Revenue`)
    ))
```

```{r line chart total rental and total revenue, eval = T, include = T}
grid.arrange(
  ggplot(
    data = truncated.daily.trend %>%
      select(`Rental Date`, `Total Rental`),
    aes(x = `Rental Date`, y = `Total Rental`)
  ) + geom_line(
    linewidth = 1,
    color = '#ffffff'
  ) + geom_point(
    size = 1,
    colour = '#ffffff'
  ) + theme (
    panel.background = element_rect(fill = '#232F72'),
    panel.grid = element_line(color = 'gray'),
    plot.background = element_rect(fill = '#232F72'),
    axis.title.x = element_text(color = '#ffffff', size = 12),  
    axis.title.y = element_text(color = '#ffffff', size = 12),
    axis.text.x = element_text(color = '#ffffff', size = 10),
    axis.text.y = element_text(color = '#ffffff', size = 10)
  ),
  
  ggplot(
    data = truncated.daily.trend %>%
      select(`Rental Date`, `Total Revenue`),
    aes(x = `Rental Date`, y = `Total Revenue`)
  ) + geom_line(
    linewidth = 1,
    color = '#ffffff'
  ) + geom_point(
    size = 1,
    color = '#ffffff'
  ) + theme(
    panel.background = element_rect(fill = '#232F72'),
    panel.grid = element_line(color = 'gray'),
    plot.background = element_rect(fill = '#232F72'),
    axis.title.x = element_text(color = '#ffffff'),  
    axis.title.y = element_text(color = '#ffffff'),
    axis.text.x = element_text(color = '#ffffff'),
    axis.text.y = element_text(color = '#ffffff')
  ),
  
  ncol = 2
)
```

```{=html}
<div class = 'content'>
  <p>
    Grafik antara Rental Date terhadap Total Rental dan Total Revenue hampir terlihat memiliki pola yang serupa, selalu memiliki puncak di awal kuartal 4 dan turun di akhir tahun. Pola ini menunjukkan indikasi musiman dengan tren naik. Penurunan di akhir tahun yang mungkin disebabkan oleh penurunan volume yang diikuti oleh penurunan revenue, hal ini mengindikasikan adanya tren jangka pendek. Rekomendasi: fokus pada intervensi promosi dan penyesuaian harga. Analisis ini memiliki keterbatasan karena hanya mencakup data kurang dari satu tahun sehingga pola tersembunyi yang mungkin terjadi seperti pola musiman tahunan jangka panjang tidak dapat dipastikan.
  </p>
</div>
```

```{=html}
<div>
  <h4 id = 'sub-title-content-3-2'>Minat dan Revenue Terbaik Per-kategori</h4>
</div>
```

```{r category interest and best revenue category, eval = T, include = T, fig.height = 20}
popular.category <-category.film %>%
  group_by(Category) %>%
  count(Category) %>%
  ungroup() %>%
  arrange(desc(n))

revenue.category <-category.film %>%
  group_by(Category) %>%
  summarise(Revenue = sum(Amount)) %>%
  ungroup() %>%
  arrange(desc(Revenue)) 

grid.arrange(
  ggplot(
    data = popular.category,
    aes(x = fct_reorder(Category, n), y = n)
  ) + geom_col(
    width = 0.5,
    color = '#000000',
    fill = '#ffffff',
    linewidth = 0.6
  ) + coord_flip() + labs(
    title = 'Category Interest',
    x = 'Films',
    y = 'Total'
  ) + geom_text(
    aes(label = paste0(n)),
    size = 5,
    color = '#ffffff',
    position = position_stack(vjust = 1.03)
  ) + theme(
    plot.background = element_rect(fill = '#232F72'),
    panel.background = element_rect(fill = '#232F72'),
    panel.grid = element_blank(),
    plot.title = element_text(size = 22, hjust = 0.5, color = '#ffffff', margin = margin(t = 15, b = 15)),
    axis.title.x = element_text(color = '#ffffff', size = 12),
    axis.title.y = element_text(color = '#ffffff', size = 12),
    axis.text.x = element_text(color = '#ffffff', size = 10),
    axis.text.y = element_text(color = '#ffffff', size = 10, margin = margin(r = -33)),
    
  ),
  
  ggplot(
    data = revenue.category,
    aes(x = fct_reorder(Category, Revenue), y = Revenue)
  ) + geom_col(
    width = 0.5,
    color = '#000000',
    fill = '#ffffff',
    linewidth = 0.6
  ) + coord_flip() + labs(
    title = 'Best Revenue Category',
    x = 'Category',
    y = 'Revenue'
  ) + geom_text(
    aes(label = paste0(Revenue)),
    size = 5,
    color = '#ffffff',
    position = position_stack(vjust = 1.08)
  ) + theme(
    plot.background = element_rect(fill = '#232F72'),
    panel.background = element_rect(fill = '#232F72'),
    panel.grid = element_blank(),
    plot.title = element_text(size = 22, hjust = 0.5, color = '#ffffff', margin = margin(t = 15, b = 15)),
    axis.title.x = element_text(color = '#ffffff', size = 12),
    axis.title.y = element_text(color = '#ffffff', size = 12),
    axis.text.x = element_text(color = '#ffffff', size = 10),
    axis.text.y = element_text(color = '#ffffff', size = 10, margin = margin(r = -33)),
    
  ),
  
  ncol = 1
)
```

```{=html}
<div class = 'content'>
  <p>
    Grafik menunjukkan distribusi rental berdasarkan kategori. Genre Sports menjadi kategori paling diminati yang diikuti oleh Animation, Action, sementara genre Music menjadi kategori dengan peminat terendah. Genre lain terkumpul di tengah dengan selisih angka cenderung kecil, range berada dalam rentang [830,1179]. Genre Sport selain menjadi kategori paling diminati, kategori Sport juga menduduki <i>revenue</i> teratas. Hal ini mengindikasikan adanya segmen audiens yang besar pada genre tertentu sehingga adanya peluang untuk meningkatkan rental dan revenue film. Begitupun pada genre yang memiliki minat rendah menunjukkan adanya ruang untuk intervensi lebih dalam, seperti pemberian film berkualitas agar dapat meningkatkan angka minat pada kategori dengan minat rendah. Rekomendasi yang dapat diberikan adalah memaksimalkan performa dari kategori-kategori teratas melalui promosi menarik atau penawaran khusus terutama pada kategori yang memiliki volume rental tinggi dan diikuti dengan revenue yang tinggi dan melakukan uji intervensi pada genre-genre terendah dengan bundling paket film atau rekomendasi target.
  </p>
</div>
```

```{=html}
<div>
  <h4 id = 'sub-title-content-3-3'>Film Terlaris</h4>
</div>
```

```{r best rental movies, eval = T, include = T}
popular.film <-film.actor %>%
  group_by(Title) %>%
  count(Title) %>%
  ungroup() %>%
  arrange(desc(n)) %>%
  slice_head(n = 10)
  
ggplot(
  data = popular.film,
  aes(x = fct_reorder(Title, n), y = n)
) + geom_col(
  width = 0.5,
  color = '#000000',
  fill = '#ffffff',
  linewidth = 0.6
) + coord_flip() + labs(
  title = 'Best Rental Movies',
  x = 'Films',
  y = 'Total'
) + theme(
  plot.background = element_rect(fill = '#232F72'),
  panel.background = element_rect(fill = '#232F72'),
  panel.grid = element_blank(),
  plot.title = element_text(size = 22, hjust = 0.5, color = '#ffffff', margin = margin(t = 15, b = 15)),
  axis.title.x = element_text(color = '#ffffff'),
  axis.title.y = element_text(color = '#ffffff'),
  axis.text.x = element_text(color = '#ffffff'),
  axis.text.y = element_text(color = '#ffffff')
)
```

```{=html}
<div class = 'content'>
  <p>
    Grafik menunjukkan film dengan judul Junggler Hardly menjadi film dengan rental terlaris, diikuti oleh Titanic Boondock, Telemark Heartbreakers, dan Hellfighters Sierra menjadi film urutan ke-10 terlaris. Selisih total rental antar film sangat kecil dan cenderung saling kompetitif satu sama lainnya. Hal ini menunjukkan faktor yang mungkin adalah kekuatan judul, alur, kualitas, promosi, atau rilis baru. Rekomendasi yang dapat diberikan adalah maksimalkan potensi dari keseluruhan film, tidak hanya terfokus pada film tertentu karena dari 10 film teratas terlihat posisi yang rapat.
  </p>
</div>
```

```{=html}
<div>
  <h4 id = 'sub-title-content-3-4>Aktor Produktif</h4>
</div>
```

```{r productive actor, eval = T, include = T}
productive.actor <-film.actor %>%
  group_by(Actor) %>%
  count(Actor) %>%
  ungroup() %>%
  arrange(desc(n)) %>%
  slice_head(n = 7)

ggplot(
  data = productive.actor,
  aes(x = fct_reorder(Actor, n, .desc = T), y = n)
) + geom_col(
  width = 0.6,
  color = '#000000',
  fill = '#ffffff',
  linewidth = 0.6
) + labs(
  title = 'Best Rental Movies',
  x = 'Films',
  y = 'Total'
) + geom_text(
  aes(label = n),
  size = 6,
  color = '#ffffff',
  position = position_stack(vjust = 1.06)
) + theme(
  plot.background = element_rect(fill = '#232F72'),
  panel.background = element_rect(fill = '#232F72'),
  panel.grid = element_blank(),
  plot.title = element_text(size = 22, hjust = 0.5, color = '#ffffff', margin = margin(t = 15, b = 15)),
  axis.title.x = element_text(color = '#ffffff', size = 12, margin = margin(t = 20)),
  axis.title.y = element_text(color = '#ffffff', size = 12, margin = margin(r = 15)),
  axis.text.x = element_text(color = '#ffffff', size = 10),
  axis.text.y = element_text(color = '#ffffff', size = 10)
)
```

```{=html}
<div class = 'content'>
  <p>
    Susan Davis berada di puncak disusul oleh Gina Degeneres, dan Matthew Carrey. Henry Berry menjadi aktor dengan produktivitas terendah, sedangkan aktor yang berada di papan tengah  memiliki daya saing yang ketat dan posisi cenderung rapat satu sama lain. Rentang nilai berada dalam [612,825]. Rekomendasi yang dapat diberikan adalah maksimalkan produktivitas Susan Davis untuk memerankan film, dapat juga melakukan kombinasi antara aktor yang ada di papan atas dengan aktor yang berada di papan tengah atau bawah. 
  </p>
</div>
```

---

```{=html}
<div>
  <h3 id = 'title-content-4'>Segmentasi Pelanggan</h3>
  <div>
    <p>
      Segmentasi pelanggan dilakukan untuk mengelompokkan pelanggan ke dalam kelompok-kelompok yang homogen berdasarkan karakteristik dari perilaku transaksi sehingga strategi pemasaran dan retensi dapat dilakukan lebih presisi. Pendekatan hierarchical clustering dipilih sebagai metode pengelompokan utama karena mampu mengungkap struktur hirarki antar kelompok pelanggan melalui visualisasi dendrogram untuk menentukan jumlah segmentasi optimal secara objektif.
    </p>
  </div>
</div>
```

```{=html}
<div>
  <h4 id = 'sub-title-content-4-1'>Deteksi Multikolinearitas</h4>
</div>
```

```{r multicollinearity and outlier check, eval = T, include = T, results = 'hold', fig.show = 'hold'}
par(
  bg = '#232F72',           
  fg = '#ffffff',              
  col.main = '#ffffff',        
  col.lab = '#ffffff',         
  col.axis = '#ffffff'
)

corrplot(
  cor(segment %>% select(`Recency Date`, Frequency, Monetary)),
  method = 'number',
  addCoef.col = '#ffffff',      
  tl.col = '#ffffff',           
  tl.srt = 45,
  cl.pos = 'n',               
  col = colorRampPalette(c('#810B38', '#F1E2D1', '#2FA4D7'))(200),
  mar = c(0, 0, 2, 0)
)


grid.arrange(
  ggplot(
    data = segment %>% select(`Recency Date`),
    aes(x = '', y = `Recency Date`)
  ) + geom_boxplot(
    fill = '#ffffff',
    color = '#000000'
  ) + stat_boxplot(
    geom = 'errorbar',
    color = '#ffffff'
  ) + theme(
    plot.background = element_rect(fill = '#232F72'),
    panel.background = element_rect(fill = '#232F72'),
    panel.grid = element_blank(),
    axis.title.x = element_blank(),
    axis.title.y = element_text(color = '#ffffff'),
    axis.text.y = element_text(color = '#ffffff')
  ),
  
  ggplot(
    data = segment %>% select(Frequency),
    aes(x = '', y = Frequency)
  ) + geom_boxplot(
    fill = '#ffffff',
    color = '#000000'
  ) + stat_boxplot(
    geom = 'errorbar',
    color = '#ffffff'
  ) + theme(
    plot.background = element_rect(fill = '#232F72'),
    panel.background = element_rect(fill = '#232F72'),
    panel.grid = element_blank(),
    axis.title.x = element_blank(),
    axis.title.y = element_text(color = '#ffffff'),
    axis.text.y = element_text(color = '#ffffff')
  ),
  
  ggplot(
    data = segment %>% select(Monetary),
    aes(x = '', y = Monetary)
  ) + geom_boxplot(
    fill = '#ffffff',
    color = '#000000'
  ) + stat_boxplot(
    geom = 'errorbar',
    color = '#ffffff'
  ) + theme(
    plot.background = element_rect(fill = '#232F72'),
    panel.background = element_rect(fill = '#232F72'),
    panel.grid = element_blank(),
    axis.title.x = element_blank(),
    axis.title.y = element_text(color = '#ffffff'),
    axis.text.y = element_text(color = '#ffffff')
  ),
  
  ncol = 3
)

par(bg = '#ffffff')
```

```{=html}
<div>
  <h4 id = 'sub-title-content-4.2'><i><i>Handling</i> Outlier</i> Outlier</h4>
</div>
```

```{r handling outlier, eval = T, include = T}
trim.func <-function(col) {
  q1 <-quantile(x = col, probs = 0.25)
  q3 <-quantile(x = col, probs = 0.75)
  iqr <-q3-q1
  
  lower <- q1 - (1.5 * iqr)
  upper <-q3 + (1.5 * iqr)
  
  col <-if_else(between(x = col, left = lower, right = upper), col, NA)
  
  return(col)
}

segment <-segment %>%
  mutate(
    Frequency = trim.func(Frequency),
    Monetary = trim.func(Monetary)
  ) %>%
  filter(
    !is.na(Frequency),
    !is.na(Monetary)
  )

grid.arrange(
  ggplot(
    data = segment %>% select(`Recency Date`),
    aes(x = '', y = `Recency Date`)
  ) + geom_boxplot(
    fill = '#ffffff',
    color = '#000000'
  ) + stat_boxplot(
    geom = 'errorbar',
    color = '#ffffff'
  ) + theme(
    plot.background = element_rect(fill = '#232F72'),
    panel.background = element_rect(fill = '#232F72'),
    panel.grid = element_blank(),
    axis.title.x = element_blank(),
    axis.title.y = element_text(color = '#ffffff'),
    axis.text.y = element_text(color = '#ffffff')
  ),
  
  ggplot(
    data = segment %>% select(Frequency),
    aes(x = '', y = Frequency)
  ) + geom_boxplot(
    fill = '#ffffff',
    color = '#000000'
  ) + stat_boxplot(
    geom = 'errorbar',
    color = '#ffffff'
  ) + theme(
    plot.background = element_rect(fill = '#232F72'),
    panel.background = element_rect(fill = '#232F72'),
    panel.grid = element_blank(),
    axis.title.x = element_blank(),
    axis.title.y = element_text(color = '#ffffff'),
    axis.text.y = element_text(color = '#ffffff')
  ),
  
  ggplot(
    data = segment %>% select(Monetary),
    aes(x = '', y = Monetary)
  ) + geom_boxplot(
    fill = '#ffffff',
    color = '#000000'
  ) + stat_boxplot(
    geom = 'errorbar',
    color = '#ffffff'
  ) + theme(
    plot.background = element_rect(fill = '#232F72'),
    panel.background = element_rect(fill = '#232F72'),
    panel.grid = element_blank(),
    axis.title.x = element_blank(),
    axis.title.y = element_text(color = '#ffffff'),
    axis.text.y = element_text(color = '#ffffff')
  ),
  
  ncol = 3
)
```

```{=html}
<div class = 'content>
  <p>
    Clustering hierarki mengasumsikan bahwa setiap variabel merepresentasikan dimensi yang tidak redundan, tapi visualisasi korelasi antar variabel membuktikan adanya multikolinearitas antara variabel Monetary dengan variabel Frequency. Hal ini berarti variabel Monetary mengandung informasi yang tumpang tindih dengan variabel Frequency. Oleh karena itu, regresi linear ganda diterapkan untuk mengekstrak komponen unik dari Monetary melalui residualisasi (MResidual) sehingga matriks jarak yang dihitung dalam clustering hierarki tidak bias akibat dimensi yang berkorelasi tinggi.
  </p>
</div>
```


```{=html}
<div>
  <h4 id = 'sub-title-content-4.3'>Regresi Linear</h4>
</div>
```

```{r modelling multiple regression linear, eval = T, include = T, results = 'hold'}
recipe.model <-recipe(Monetary ~ `Recency Date` + Frequency, data = segment) %>%
  step_nzv(all_numeric_predictors()) %>%
  step_BoxCox(all_outcomes())

prep.model <-recipe.model %>%
  prep(training = segment)

model <-linear_reg() %>%
  set_engine('lm')

workflow.model <-workflow() %>%
  add_recipe(recipe.model) %>%
  add_model(model)

fit.model <-workflow.model %>%
  fit(data = segment)

lm.engine <-fit.model %>%
  extract_fit_engine() 
  
df.result <-lm.engine %>% 
  augment(segment)

tidy(lm.engine)
glance(lm.engine)
```

```{=html}
<div class = 'content'>
  <p>
    Model regresi linear berganda ditulis secara matematis sebagai:
    
    $$Y = \beta_0 + \beta_1 X_{1} + \beta_2 X_{2} + \epsilon$$
    $$Y = 1,31 + 0,00841 X_{1} + 3,33 X_{2} + \epsilon$$
    
    <p>Dimana:</p>
    <ul class="equation-legend">
      <li><span class="symbol">Y</span> = Variabel dependen (Monetary)</li>
      <li><span class="symbol">X<sub>1</sub></span> = Variabel bebas pertama</li>
      <li><span class="symbol">X<sub>2</sub></span> = Variabel bebas kedua</li>
      <li><span class="symbol">β<sub>0</sub></span> = Intercept</li>
      <li><span class="symbol">β<sub>1</sub>, β<sub>2</sub></span> = Koefisien regresi</li>
      <li><span class="symbol">ε</span> = Error random</li>
    </ul>
  
    Nilai R^2 sebesar 91,1% menunjukkan model cukup baik dalam menjelaskan variasi target oleh variabel prediktor.
  </p>
</div>
```

```{=html}
<div>
  <h4 id = 'sub-title-content-4-4'>Uji Asumsi Klasik</h4>
</div>
```

```{r assumption test check, eval = T, include = T}
shapiro.test(residuals(lm.engine))
bptest(lm.engine)
dwtest(lm.engine)
vif(lm.engine)
```

### 1. Uji Normalitas
**Hipotesis:**
$$H_0: \text{Data berdistribusi normal}$$
$$H_1: \text{Data tidak berdistribusi normal}$$
**Tingkat Signifikansi:** $\alpha = 0,05$
**Daerah Kritis:** Tolak $H_0$ jika $p\text{-value} < 0,05$
**Hasil Uji:** $p\text{-value} = 0,7501$
**Keputusan:** Karena $p\text{-value} = 0,7501 > \alpha = 0,05$, maka **gagal tolak $H_0$**.
**Kesimpulan:** Dengan interval kepercayaan 95%, data **berdistribusi normal**.

### 2. Uji Homoskedastisitas (Non-Heteroskedastisitas)

**Hipotesis:**
$$H_0: \sigma^2_{\epsilon_i} = \sigma^2 \text{ (varians residual konstan/homogen)}$$
$$H_1: \sigma^2_{\epsilon_i} \neq \sigma^2 \text{ (varians residual tidak konstan)}$$
**Tingkat Signifikansi:** $\alpha = 0,05$
**Daerah Kritis:** Tolak $H_0$ jika $p\text{-value} < 0,05$
**Hasil Uji:** $p\text{-value} = 5,598e-05$
**Keputusan:** Karena $p\text{-value} = 5,598e-05 < \alpha = 0,05$, maka **tolak $H_0$**.
**Kesimpulan:** Dengan interval kepercayaan 95%, varians residual **tidak bersifat konstan** (terdapat heteroskedastisitas).

### 3. Uji Autokorelasi (Non-Autokorelasi)

**Hipotesis:**
$$H_0: \rho = 0 \text{ (tidak terdapat autokorelasi)}$$
$$H_1: \rho \neq 0 \text{ (terdapat autokorelasi)}$$
**Tingkat Signifikansi:** $\alpha = 0,05$
**Daerah Kritis:** Tolak $H_0$ jika $p\text{-value} < 0,05$
**Hasil Uji:** $p\text{-value} = 0,5212$
**Keputusan:** Karena $p\text{-value} = 0,5212 > \alpha = 0,05$, maka **gagal tolak $H_0$**.
**Kesimpulan:** Tidak terdapat autokorelasi dalam residual model.

### 4. Uji Multikolinearitas

**Hipotesis:**
$$H_0: \text{VIF} \approx 1 \text{ (tidak terdapat multikolinearitas)}$$
$$H_1: \text{VIF} > 10 \text{ (terdapat multikolinearitas)}$$
**Daerah Kritis:** Tolak $H_0$ jika $\text{VIF} > 10$
**Hasil Uji:**
- $\text{VIF}_{X_1} = 1,009568$
- $\text{VIF}_{X_2} = 1,009568$
**Keputusan:** Karena $\text{VIF}_{X_1} = 1,009568 < 10$ dan $\text{VIF}_{X_2} = 1,009568 < 10$, maka **gagal tolak $H_0$**.
**Kesimpulan:** Tidak terdapat multikolinearitas antar variabel dalam model regresi.


```{=html}
<div>
  <h4 id = 'sub-title-content-4-5'>Cek Leverage dan Cook's Distance</h4>
</div>
```

```{r leverage and cooks distance check, eval = T, include = T, results = 'hold'}
threshold.leverage <-2 * length(coefficients(lm.engine)) / segment %>%
  select(`Recency Date`, Frequency, Monetary) %>%
  summarise(n = n()) %>%
  pull(n)

threshold.cooks.distance <-4 / segment %>%
  select(`Recency Date`, Frequency, Monetary) %>%
  summarise(n = n()) %>%
  pull(n)

print(round(threshold.leverage, 3))
print(round(threshold.cooks.distance, 3))

df.result <-df.result %>%
  mutate(
    flag.leverage = .hat > threshold.leverage,
    flag.cook.distance = .cooksd > threshold.cooks.distance
  )

df.result %>%
  select(flag.cook.distance) %>%
  filter(flag.cook.distance == T)
```

```{=html}
<div class = 'content'>
  <p>
    Berdasarkan pemeriksaan, masih terdapat cook's distance sebanyak 21 baris. Baris yang terlabel sebagai cook's distance perlu ditangani. Oleh karena jumlah baris cook's distance tidak banyak, maka akan dilakukan <i>trimming</i>.
  </p>
</div>
```

```{=html}
<div>
  <h4 id = 'sub-title-content-4-6'><i>Handling</i> Leverage dan Cook's Distance</h4>
</div>
```

```{r trim cooks distance, eval = T, include = F}
segment.2 <-df.result %>%
  filter(!flag.cook.distance == T) %>%
  select(`Recency Date`, Frequency, Monetary)

recipe.fit <-recipe(Monetary ~ `Recency Date` + Frequency, data = segment.2) %>%
  step_nzv(all_numeric_predictors()) %>%
  step_BoxCox(all_outcomes())

prep.model.fit <-recipe.fit %>%
  prep(training = segment)

model.fit <-linear_reg() %>%
  set_engine('lm')

workflow.fit <-workflow() %>%
  add_recipe(recipe.fit) %>%
  add_model(model.fit)

fit.model.2 <-workflow.fit %>%
  fit(data = segment.2 %>% select(Monetary, `Recency Date`, Frequency))

lm.engine.fit <-fit.model.2%>%
  extract_fit_engine()

df.result.fit <-lm.engine.fit %>%
  augment(segment.2 %>% select(Monetary, `Recency Date`, Frequency))

tidy(lm.engine.fit)
glance(lm.engine.fit)

shapiro.test(residuals(lm.engine.fit))
bptest(lm.engine.fit)
dwtest(lm.engine.fit)
vif(lm.engine.fit)

threshold.leverage.fit <-2 * length(coefficients(lm.engine.fit)) / segment.2 %>%
  select(`Recency Date`, Frequency, Monetary) %>%
  summarise(n = n()) %>%
  pull(n)

threshold.cooks.distance.fit <-4 / segment.2 %>%
  select(`Recency Date`, Frequency, Monetary) %>%
  summarise(n = n()) %>%
  pull(n)

print(round(threshold.leverage.fit, 3))
print(round(threshold.cooks.distance.fit, 3))

df.result.fit <-df.result.fit %>%
  mutate(
    flag.leverage = .hat > threshold.leverage.fit,
    flag.cook.distance = .cooksd > threshold.cooks.distance.fit
  ) 

df.result.fit %>%
  select(flag.cook.distance) %>%
  filter(flag.cook.distance == T)

segment.3 <-df.result.fit %>%
  filter(!flag.cook.distance == T) %>%
  select(`Recency Date`, Frequency, Monetary)

recipe.fit.2 <-recipe(Monetary ~ `Recency Date` + Frequency, data = segment.3) %>%
  step_nzv(all_numeric_predictors()) %>%
  step_BoxCox(all_outcomes())

prep.model.fit.2 <-recipe.fit.2 %>%
  prep(training = segment)

model.fit.2 <-linear_reg() %>%
  set_engine('lm')

workflow.fit.2 <-workflow() %>%
  add_recipe(recipe.fit.2) %>%
  add_model(model.fit.2)

fit.model.3 <-workflow.fit.2 %>%
  fit(data = segment.3 %>% select(Monetary, `Recency Date`, Frequency))

lm.engine.fit.2 <-fit.model.3%>%
  extract_fit_engine()

df.result.fit.2 <-lm.engine.fit.2 %>%
  augment(segment.3 %>% select(Monetary, `Recency Date`, Frequency))

tidy(lm.engine.fit.2)
glance(lm.engine.fit.2)

shapiro.test(residuals(lm.engine.fit.2))
bptest(lm.engine.fit.2)
dwtest(lm.engine.fit.2)
vif(lm.engine.fit.2)

threshold.leverage.fit.2 <-2 * length(coefficients(lm.engine.fit.2)) / segment.3 %>%
  select(`Recency Date`, Frequency, Monetary) %>%
  summarise(n = n()) %>%
  pull(n)

threshold.cooks.distance.fit.2 <-4 / segment.3 %>%
  select(`Recency Date`, Frequency, Monetary) %>%
  summarise(n = n()) %>%
  pull(n)

print(round(threshold.leverage.fit.2, 3))
print(round(threshold.cooks.distance.fit.2, 3))

df.result.fit.2 <-df.result.fit.2 %>%
  mutate(
    flag.leverage = .hat > threshold.leverage.fit,
    flag.cook.distance = .cooksd > threshold.cooks.distance.fit
  ) 

df.result.fit.2 %>%
  select(flag.cook.distance) %>%
  filter(flag.cook.distance == T)

segment.4 <-df.result.fit.2 %>%
  filter(!flag.cook.distance == T) %>%
  select(`Recency Date`, Frequency, Monetary)

recipe.fit.3 <-recipe(Monetary ~ `Recency Date` + Frequency, data = segment.4) %>%
  step_nzv(all_numeric_predictors()) %>%
  step_BoxCox(all_outcomes())

prep.model.fit.3 <-recipe.fit.3 %>%
  prep(training = segment)

model.fit.3 <-linear_reg() %>%
  set_engine('lm')

workflow.fit.3 <-workflow() %>%
  add_recipe(recipe.fit.3) %>%
  add_model(model.fit.3)

fit.model.4 <-workflow.fit.3 %>%
  fit(data = segment.4 %>% select(Monetary, `Recency Date`, Frequency))

lm.engine.fit.3 <-fit.model.4%>%
  extract_fit_engine()

df.result.fit.3 <-lm.engine.fit.3 %>%
  augment(segment.4 %>% select(Monetary, `Recency Date`, Frequency))

tidy(lm.engine.fit.3)
glance(lm.engine.fit.3)

shapiro.test(residuals(lm.engine.fit.3))
bptest(lm.engine.fit.3)
dwtest(lm.engine.fit.3)
vif(lm.engine.fit.3)

threshold.leverage.fit.3 <-2 * length(coefficients(lm.engine.fit.3)) / segment.4 %>%
  select(`Recency Date`, Frequency, Monetary) %>%
  summarise(n = n()) %>%
  pull(n)

threshold.cooks.distance.fit.3 <-4 / segment.4 %>%
  select(`Recency Date`, Frequency, Monetary) %>%
  summarise(n = n()) %>%
  pull(n)

print(round(threshold.leverage.fit.3, 3))
print(round(threshold.cooks.distance.fit.3, 3))

df.result.fit.3 <-df.result.fit.3 %>%
  mutate(
    flag.leverage = .hat > threshold.leverage.fit,
    flag.cook.distance = .cooksd > threshold.cooks.distance.fit
  ) 

df.result.fit.3 %>%
  select(flag.cook.distance) %>%
  filter(flag.cook.distance == T)

segment.last <-df.result.fit.3 %>%
  filter(!flag.cook.distance == T) %>%
  select(`Recency Date`, Frequency, Monetary)

recipe.fit.last <-recipe(Monetary ~ `Recency Date` + Frequency, data = segment.last) %>%
  step_nzv(all_numeric_predictors()) %>%
  step_BoxCox(all_outcomes())

prep.model.fit.last <-recipe.fit.last %>%
  prep(training = segment)

model.fit.last <-linear_reg() %>%
  set_engine('lm')

workflow.fit.last <-workflow() %>%
  add_recipe(recipe.fit.last) %>%
  add_model(model.fit.last)

fit.model.last <-workflow.fit.last %>%
  fit(data = segment.last %>% select(Monetary, `Recency Date`, Frequency))

lm.engine.fit.last <-fit.model.last%>%
  extract_fit_engine()

df.result.fit.last <-lm.engine.fit.last %>%
  augment(segment.last %>% select(Monetary, `Recency Date`, Frequency))

tidy(lm.engine.fit.last)
glance(lm.engine.fit.last)

shapiro.test(residuals(lm.engine.fit.last))
bptest(lm.engine.fit.last)
dwtest(lm.engine.fit.last)
vif(lm.engine.fit.last)
```

```{r leverage and cooks distance last check, eval = T, include = T}
threshold.leverage.fit.last <-2 * length(coefficients(lm.engine.fit.last)) / segment.last %>%
  select(`Recency Date`, Frequency, Monetary) %>%
  summarise(n = n()) %>%
  pull(n)

threshold.cooks.distance.fit.last <-4 / segment.last %>%
  select(`Recency Date`, Frequency, Monetary) %>%
  summarise(n = n()) %>%
  pull(n)

print(round(threshold.leverage.fit.last, 3))
print(round(threshold.cooks.distance.fit.last, 3))

df.result.fit.last <-df.result.fit.last %>%
  mutate(
    flag.leverage = .hat > threshold.leverage.fit,
    flag.cook.distance = .cooksd > threshold.cooks.distance.fit
  ) 

df.result.fit.last %>%
  select(flag.cook.distance) %>%
  filter(flag.cook.distance == T)
```

```{=html}
<div class = 'content'>
  <p>
    Setelah cook's distance dihapus dan model bebas dari cook's distance, maka model final akan dihasilkan.
  </p>
</div>
```

```{=html}
<div>
  <h4 id = 'sub-title-content-4-7'>Model Regresi Final</h4>
</div>
```

```{r final clean model, eval = T, include = T}
segment.final <-df.result.fit.last %>%
  filter(!flag.cook.distance == T) %>%
  select(`Recency Date`, Frequency, Monetary)

recipe.fit.final <-recipe(Monetary ~ `Recency Date` + Frequency, data = segment.final) %>%
  step_nzv(all_numeric_predictors()) %>%
  step_BoxCox(all_outcomes())

prep.model.final <-recipe.fit.final %>%
  prep(training = segment)

model.fit.final <-linear_reg() %>%
  set_engine('lm')

workflow.fit.final <-workflow() %>%
  add_recipe(recipe.fit.final) %>%
  add_model(model.fit.final)

fit.model.final <-workflow.fit.final %>%
  fit(data = segment.final %>% select(Monetary, `Recency Date`, Frequency))

lm.engine.fit.final <-fit.model.final%>%
  extract_fit_engine()

df.result.fit.final <-lm.engine.fit.final %>%
  augment(segment.final %>% select(Monetary, `Recency Date`, Frequency))

tidy(lm.engine.fit.final)
glance(lm.engine.fit.final)
```

```{=html}
<div class = 'content'>
  <p>
    Model regresi linear berganda ditulis kembali secara matematis sebagai:
    
    $$Y = \beta_0 + \beta_1 X_{1} + \beta_2 X_{2} + \epsilon$$
    \begin{equation}
    \hat{Y}_i = 2.04 + 0.00795 X_{1i} + 3.2 X_{2i}
    \end{equation}
    
    <p>Dimana:</p>
    <ul class="equation-legend">
      <li><span class="symbol">Y</span> = Variabel dependen (Monetary)</li>
      <li><span class="symbol">X<sub>1</sub></span> = Variabel bebas pertama</li>
      <li><span class="symbol">X<sub>2</sub></span> = Variabel bebas kedua</li>
      <li><span class="symbol">β<sub>0</sub></span> = Intercept</li>
      <li><span class="symbol">β<sub>1</sub>, β<sub>2</sub></span> = Koefisien regresi</li>
      <li><span class="symbol">ε</span> = Error random</li>
    </ul>
  
    Nilai R^2 sebesar 93,6% menunjukkan model cukup baik dalam menjelaskan variasi target oleh variabel prediktor. 
  </p>
</div>
```

```{=html}
<div>
  <h4 id = 'sub-title-content-4-8'>Cek Asumsi Final</h4>
</div>
```

```{r assumption final check, eval = T, include = T}
shapiro.test(residuals(lm.engine.fit.final))
bptest(lm.engine.fit.final)
dwtest(lm.engine.fit.final)
vif(lm.engine.fit.final)
```

### 1. Uji Normalitas
**Hipotesis:**
$$H_0: \text{Data berdistribusi normal}$$
$$H_1: \text{Data tidak berdistribusi normal}$$
**Tingkat Signifikansi:** $\alpha = 0,05$
**Daerah Kritis:** Tolak $H_0$ jika $p\text{-value} < 0,05$
**Hasil Uji:** $p\text{-value} = 0,1174$
**Keputusan:** Karena $p\text{-value} = 0,1174 > \alpha = 0,05$, maka **gagal tolak $H_0$**.
**Kesimpulan:** Dengan interval kepercayaan 95%, data **berdistribusi normal**.

### 2. Uji Homoskedastisitas (Non-Heteroskedastisitas)

**Hipotesis:**
$$H_0: \sigma^2_{\epsilon_i} = \sigma^2 \text{ (varians residual konstan/homogen)}$$
$$H_1: \sigma^2_{\epsilon_i} \neq \sigma^2 \text{ (varians residual tidak konstan)}$$
**Tingkat Signifikansi:** $\alpha = 0,05$
**Daerah Kritis:** Tolak $H_0$ jika $p\text{-value} < 0,05$
**Hasil Uji:** $p\text{-value} = 0,0006546$
**Keputusan:** Karena $p\text{-value} = 0,0006546 < \alpha = 0,05$, maka **tolak $H_0$**.
**Kesimpulan:** Dengan interval kepercayaan 95%, varians residual **tidak bersifat konstan** (terdapat heteroskedastisitas).

### 3. Uji Autokorelasi (Non-Autokorelasi)

**Hipotesis:**
$$H_0: \rho = 0 \text{ (tidak terdapat autokorelasi)}$$
$$H_1: \rho \neq 0 \text{ (terdapat autokorelasi)}$$
**Tingkat Signifikansi:** $\alpha = 0,05$
**Daerah Kritis:** Tolak $H_0$ jika $p\text{-value} < 0,05$
**Hasil Uji:** $p\text{-value} = 0,186$
**Keputusan:** Karena $p\text{-value} = 0,186 > \alpha = 0,05$, maka **gagal tolak $H_0$**.
**Kesimpulan:** Tidak terdapat autokorelasi dalam residual model.

### 4. Uji Multikolinearitas

**Hipotesis:**
$$H_0: \text{VIF} \approx 1 \text{ (tidak terdapat multikolinearitas)}$$
$$H_1: \text{VIF} > 10 \text{ (terdapat multikolinearitas)}$$
**Daerah Kritis:** Tolak $H_0$ jika $\text{VIF} > 10$
**Hasil Uji:**
- $\text{VIF}_{X_1} = 1,008624$
- $\text{VIF}_{X_2} = 1,008624$
**Keputusan:** Karena $\text{VIF}_{X_1} = 1,008624 < 10$ dan $\text{VIF}_{X_2} = 1,008624 < 10$, maka **gagal tolak $H_0$**.
**Kesimpulan:** Tidak terdapat multikolinearitas antar variabel dalam model regresi.

```{r leverage and cooks distance final check, eval = T, include = T}
threshold.leverage.fit.final <-2 * length(coefficients(lm.engine.fit.final)) / segment.final %>%
  select(`Recency Date`, Frequency, Monetary) %>%
  summarise(n = n()) %>%
  pull(n)

threshold.cooks.distance.fit.final <-4 / segment.final %>%
  select(`Recency Date`, Frequency, Monetary) %>%
  summarise(n = n()) %>%
  pull(n)

print(round(threshold.leverage.fit.final, 3))
print(round(threshold.cooks.distance.fit.final, 3))

df.result.fit.final <-df.result.fit.final %>%
  mutate(
    flag.leverage = .hat > threshold.leverage.fit,
    flag.cook.distance = .cooksd > threshold.cooks.distance.fit
  ) 

df.result.fit.final %>%
  select(flag.cook.distance) %>%
  filter(flag.cook.distance == T)
```

```{=html}
<div>
  <h4 id = 'sub-title-content-4-9'>Standar Eror Robust</h4>
</div>
```

```{r std eror robust, eval = T, include = T}
coeftest(
  x = lm.engine.fit.final,
  vcov. = vcovHC(lm.engine.fit.final, type = 'HC2')
)
```

```{=html}
<div class = 'content'>
  <p>
    Berdasarkan metode Standar Eror Robust, secara inferensi dapat dikatakan valid sehingga didapatkan:
    <p>
      \begin{equation}
      H_0: \beta_j = 0 \quad \text{(Variabel } X_j \text{ tidak berpengaruh signifikan terhadap } Y)
      \end{equation}
    <p> 
    <p>
      \begin{equation}
      H_1: \beta_j \neq 0 \quad \text{(Variabel } X_j \text{ berpengaruh signifikan terhadap } Y)
      \end{equation}  
    </p>
    <p>\alpha: 0,05</p>
    <p>Daerah Kritis: H_0 ditolak jika p-value < 0,05</p>
    <p>Uji:</p>
</div>
```

```{=html}
<div>
  <h4 id = 'sub-title-content-4-10'><i>Reverse</i>Tipe Data Asli</h4>
</div>
```

```{r extract lambda n reverse data type to original data type, eval = T, include = T}
recipe.fit.final$steps %>%
  map_lgl(function(x) inherits(x, 'step_BoxCox')) %>%
  which()

lambda <-tidy(prep.model.final, number = 2) %>%
  select(value) %>%
  pull(value)

segment.final <-df.result.fit.final %>%
  select(Monetary, `Recency Date`, Frequency, .fitted) %>%
  mutate(
    Mresidual = BoxCox(Monetary, lambda = lambda) - .fitted,
    `Monetary Predict` = InvBoxCox(x = .fitted, lambda = lambda),
    Residual = Monetary - `Monetary Predict`
  ) 

print(segment.final)
```

```{=html}
<div>
  <h4 id = 'sub-title-content-4-11'>Cek Multikolinear Final</h4>
</div>
```

```{r multicollinearity final check, eval = T, include = T}
par(
  bg = '#232F72',           
  fg = '#ffffff',              
  col.main = '#ffffff',        
  col.lab = '#ffffff',         
  col.axis = '#ffffff'
)

corrplot(
  cor(segment.final %>% select(`Recency Date`, Frequency, Mresidual)),
  method = 'number',
  addCoef.col = '#ffffff',      
  tl.col = '#ffffff',           
  tl.srt = 45,
  cl.pos = 'n',               
  col = colorRampPalette(c('#810B38', '#F1E2D1', '#2FA4D7'))(200),
  mar = c(0, 0, 2, 0)
)

par(bg = '#ffffff')
```

```{=html}
<div>
  <h4 id = 'sub-title-content-4-12'>Clustering</h4>
</div>
```

```{r clustering, eval = T, include = T}
recipe.clustering <-recipe(~ `Recency Date` + Frequency + Mresidual, data = segment.final) %>%
  step_nzv(all_numeric_predictors()) %>%
  step_normalize(all_numeric_predictors())

cluster.model <-hier_clust(
  num_clusters = 5,
  linkage_method = 'ward.D2'
) %>%
  set_engine('stats')

workflow.cluster <-workflow() %>%
  add_recipe(recipe.clustering) %>%
  add_model(cluster.model)

fit.cluster <-workflow.cluster %>%
  fit(data =  segment.final)

cluster <-fit.cluster %>%
  predict(segment.final) %>%
  pull(.pred_cluster)

cluster.result <-segment.final %>%
  mutate(Cluster = cluster)

print(cluster.result)
```

```{r graphic cluster, eval = T, include = T}
fviz_cluster(
  list(data = segment.final, cluster = cluster.result$Cluster),
  palette = 'jco',
  main = NULL
) + theme_minimal()
```

```{r labeling RFM, eval = T, include = T}
median.recency <-segment.final %>%
  summarise(median.r = median(`Recency Date`)) %>%
  pull(median.r)

median.frequency <-segment.final %>%
  summarise(median.f = median(Frequency)) %>%
  pull(median.f)

median.mresidual <-segment.final %>%
  summarise(median.mr = median(Mresidual)) %>%
  pull(median.mr)

cluster.result <-segment.final %>%
  mutate(
    r.category = if_else(`Recency Date` <= median.recency, 'low', 'high'),
    f.category = if_else(Frequency <= median.frequency, 'low', 'high'),
    mr.category = case_when(
      Mresidual <= quantile(x = Mresidual, probs = 0.25) ~ 'low',
      Mresidual >= quantile(x = Mresidual, probs = 0.75) ~ 'high',
      T ~ 'med'
    ),
    
    Cluster = cluster,
    
    Segmentation = case_when(
      r.category == 'low' & f.category == 'high' & mr.category == 'high' ~ 'Champions',
      r.category == 'low' & f.category == 'high' & mr.category == 'med' ~ 'Loyal Customers',
      r.category == 'low' & f.category == 'low' & mr.category == 'high' ~ 'Potential Loyal',
      r.category == 'low' & f.category == 'low' & mr.category %in% c('med', 'high') ~ 'New Customers',
      `Recency Date` < quantile(x = `Recency Date`, probs = 0.6) & Frequency > quantile(x = Frequency, 
          probs = 0.4) & mr.category == 'high' ~ 'Promising',
      `Recency Date` < quantile(x = `Recency Date`, 0.6) & Frequency > quantile(x = Frequency, 
          probs = 0.4) & mr.category == 'low' ~ 'Need Attention',
      r.category == 'high' & f.category == 'high' & mr.category == 'high' ~ 'Cannot Lose Them',
      r.category == 'high' & f.category == 'high' & mr.category == 'low' ~ 'At Risk',
      r.category == 'high' & f.category == 'low' & mr.category == 'med' ~ 'About To Sleep',
      r.category == 'high' & f.category == 'high' & mr.category == 'low' ~ 'Hibernating',
      `Recency Date` > quantile(x = `Recency Date`, probs = 0.75) & Frequency < quantile(x = Frequency,
          probs = 0.25) ~ 'Lost',
      T ~ 'Others'
    )
  ) %>%
  select(-c(.fitted, Mresidual, `Monetary Predict`, Residual, r.category, f.category, mr.category)) 

head(cluster.result, 20)
```

```{r plot dist cluster, eval = T, include = T, fig.height = 10}
ggplot(
  data = cluster.result %>%
    count(Cluster, Segmentation),
  aes(x = Cluster, y = Segmentation, fill = n)
) + geom_tile(
  color = '#ffffff'
) + geom_text(
  aes(label = n),
  color = '#ffffff'
) + scale_fill_gradient(
  low = 'steelblue',
  high = 'darkred'
) + theme(
  panel.background = element_rect(fill = '#232F72'),
  plot.background = element_rect(fill = '#232F72'),
  axis.title.x = element_text(color = '#ffffff'),
  axis.title.y = element_text(color = '#ffffff'),
  axis.text.x = element_text(color = '#ffffff'),
  axis.text.y = element_text(color = '#ffffff')
)
```


```{=html}
<div class = 'content'>
  <p>
    Heatmap cross-tabulasi menunjukkan distribusi pelanggan yang telah tersegmentasi. Visualisasi ini memungkinkan validasi konvergensi dan divergensi antara metodologi segmentasi untuk memastikan konsistensi interpretasi. Berdasarkan plot, hasil menunjukkan bahwa Champions dan Loyal Customers memiliki profil cluster yang relatif homogen. Sebaliknya, Potential Loyal dan Need Attention menunjukkan heterogenitas perilaku dalam segmen tersebut yang memerlukan granularitas analisis lebih lanjut. Insight strategis dari heatmap ini adalah adanya 79 pelanggan "Others" yang terkonsentrasi di Cluster 3 yang tidak terdefinisi oleh kriteria RFM klasik namun teridentifikasi oleh algoritma clustering sebagai kelompok dengan karakteristik unik, mengindikasikan kebutuhan untuk penambahan dimensi variabel untuk mengakomodasi pola perilaku pelanggan yang tidak tertangkap oleh framework RFM konvensional.
  </p>
</div>
```







































